臺灣澎湖地方法院刑事判決　　　　　　　　99年度訴字第30號
公　訴　人　臺灣澎湖地方法院檢察署檢察官
被　　　告　吳正發
選任辯護人　林夙慧律師
上列被告因妨害性自主等案件，經檢察官提起公訴（99年度偵字
第451號），本院判決如下：
    主  文
吳正發犯乘機猥褻罪，處有期徒刑貳年。
其他被訴竊盜及乘機猥褻（即檢察官當庭追加起訴部分）均無罪
。
    事  實
一、吳正發於民國99年3月19日中午，在其澎湖縣白沙鄉赤崁村
    321號住處前，見代號0000-0000之成年女子（係重度視障兼
    有精神疾病之身心障礙之人，並長期服用精神藥物，其真實
    姓名、年籍均詳卷，下稱甲女）因訪友未遇，獨自在其赤崁
    村321號住處附近徘徊，即趁其同居人李淑媛外出工作不在
    家中之際，主動邀約甲女進入住處庭院，於與甲女閒聊後，
    發現甲女罹患上開身體、精神疾病而有可欺之機，竟基於乘
    機猥褻之犯意，利用甲女有身體、精神障礙而不知抗拒，於
    同日下午1時至3時間之某時分，在住處庭院內，擁抱並親吻
    甲女嘴巴，旋又引誘甲女進入住處房間內，再將自己全身衣
    物暨甲女之上衣、內衣脫去，進而撫摸、親吻甲女之胸部，
    並撫摸甲女之下體，對甲女為猥褻之行為。嗣於同日下午3
    時許，吳正發騎乘機車搭載甲女前往吳正發在白沙鄉港子村
    53-2號之租屋處，吳正發嗣與後到之吳明川在該租屋處飲酒
    為樂。嗣吳明川、吳正發於同日下午5時許，先後離開港子
    村之租屋處，獨留甲女於該處，甲女因路況不熟，打電話向
    其父○○○（真實姓名、年籍均詳卷，下稱甲女之父）求助
    ，經甲女之父報警協尋，始得知上情。
二、案經澎湖縣政府警察局白沙分局報告臺灣澎湖地方法院檢察
    署檢察官偵查起訴。
    理  由
一、按被告以外之人於檢察事務官、司法警察官或司法警察調查
    中所為之陳述，與審判中不符時，其先前之陳述具有較可信
    之特別情況，且為證明犯罪事實存否所必要者，得為證據，
    刑事訴訟法第159條之2定有明文。本件被害人甲女因係身心
    障礙之人，且有長期服用精神藥劑之情事，其記憶力易隨時
    間之經過而減弱，其於本院審理中復陳稱：於警詢時之記憶
    較諸審判時為清晰等語，是其於案發翌日（99年3月20日）
    警詢中之陳述，較諸審判中（100年3月30日）之陳述，應有
    特別可信之情形，且為證明犯罪事實存否所必要者，依法應
    有證據能力。
二、又按被告以外之人於審判外之陳述，雖不符合刑事訴訟法第
    159條之1至第159條之4之規定，但經當事人於審判程序同意
    作為證據，法院審酌該言詞陳述或書面陳述作成時之情況，
    認為適當者，亦得為證據；當事人、代理人或辯護人於法院
    調查證據時，知有第159條第1項不得為證據之情形，而未於
    言詞辯論終結前聲明異議者，視為有前項之同意，刑事訴訟
    法第159條之5亦有明文。本件證人吳明川、李淑媛於警詢中
    之供述、內政部警政署刑事警察局99年5月27日刑醫字第099
    0044662號鑑定書、殘障手冊、行政院衛生署澎湖醫院函附
    病歷資料、刑案現場平面圖、現場照片等傳聞證據，業經公
    訴人、被告及其辯護人於本院審理時均表明同意作為證據，
    或沒有爭執，且迄於本案言詞辯論終結前亦未聲明異議，本
    院審酌該等證據之作成或取得之狀況，並無違法取證或其他
    瑕疵之情事，且與本件待證事項間復具有相當之關聯性，認
    為以之作為證據尚屬適當，自得作為證據。
三、訊據被告吳正發坦承伊於99年3月19日先在赤崁村321號住處
    與被害人甲女聊天，嗣再騎乘機車搭載甲女前往港子村53-2
    號租屋處，伊與後到之吳明川在該租屋處飲酒，嗣吳明川與
    伊於同日下午5時許先後離開港子村租屋處，獨留甲女於該
    處等事實，惟矢口否認有何乘機猥褻之犯行，辯稱：伊只有
    請被害人甲女到伊赤崁村321號住處庭院聊天，伊沒有帶甲
    女進赤崁村321號屋內房間，更沒有猥褻甲女云云。經查：
（一）被害人甲女於警詢中（警卷第12-14頁）供稱：「我是在3
      月19日中午12點多時，從我家搭計程車到赤崁找我同學（
      宋靜雯、白沙鄉赤崁324號）。但沒人在家，我就在門口
      等了十幾分鐘，然後有一個年約3、40歲的人騎著黑色摩
      托車過來（該人為宋靜雯家之鄰居─吳正發）跟我講話」
      、「這個人（吳正發）年約三、四十歲，當時他穿長袖牛
      仔衣、牛仔褲、拖鞋、戴墨鏡，頭髮短短，有白頭髮，當
      時他騎著車停下來說：「妹妹！你來這裡幹？」我回答─
      找同學，他說：「我有事，等一下再回來幫你找同學」，
      大約過了五分鐘後，他回來到我同學家的窗口前叫人，叫
      了二、三分鐘，都沒人回應，他就叫我到他家裡坐，等我
      同學」、「之前不認識也沒見過吳正發，我們一進他家（
      他家是三合院）有個庭院，我們先在庭院外聊天，聊了約
      15分鐘後，他就突然手抱著我的頭並親我，還把他的舌伸
      進我嘴巴裡，‧‧‧，雖然我心裡感到不舒服，但我仍然
      想在這等我同學，接著他叫我到屋內，當時屋內都沒有人
      ，我一進屋內客廳，他又將我帶進客廳左側的房間等」、
      「房門是在房間的左邊，右側放著一張大床，我只記得棉
      被是粉紅，我一進房間就坐在床上，吳正發一下子就把我
      上衣脫光，而他也把自己全身衣服也脫光，當時我也沒看
      清楚他身上有無任何特徵，他就開始摸我右邊胸部，吸我
      左邊奶，摸下體，‧‧‧，大概這樣做了十幾分鐘，他就
      起來穿衣服並說：「快3點了，我老婆快下班了！」接著
      他就用摩托車載我去港子賣牛肉麵附近的一間小房子。」
      、「（問：吳正發載你到港子做什麼？）我也不知道，我
      只知道這是他跟村長租的房子，他叫我在那邊等他，等會
      他還會再回來，我就在那裡發呆，‧‧‧，吳正發帶他叔
      叔來了，‧‧‧，然後他們二個人就走了，我就用自己的
      手機打給我爸爸說：「我想死！我身體不乾淨了！」我爸
      爸問我人在那裡？但我不知道，爸爸叫我把手機拿給外面
      的路人詢問地點並打電話報警，接著警察找到我並帶回派
      出所處理。」等語，復於本院審理中為與上開所述情節大
      致相符之供述，並堅稱：被告有親伊嘴巴、撫摸及親吻伊
      胸部、撫摸伊下體等語，可認被害人甲女已於警詢及審判
      中一致指認被告係對其為猥褻之人，且詳就被告主動搭訕
      、邀約甲女至其赤崁村321號住處後如何在庭院、屋內房
      間趁機對甲女親吻嘴巴、撫摸及親吻胸部、撫摸下體等情
      ，予以清楚之描述，且經核上開甲女就被告赤崁村321號
      住處房間位置及房內擺設所為之「客廳左側的房間」、「
      房門是在房間的左邊，右側放著一張大床，我只記得棉被
      是粉紅」供述，與被告於警詢中所稱「赤崁村321號我居
      住的房間在進客廳後的左側。房內棉被是粉紅色」（警卷
      第7頁）相符，並有卷附刑案現場平面圖、現場照片等附
      卷可稽，足見被害人甲女上開關於被告在赤崁村321號住
      處對其性侵害之供述，尚無瑕疵。
（二）又參諸上開被害人甲女所述「我是在3月19日中午12點多
      時，從我家搭計程車到赤崁，但沒人在家，我就在門口等
      了十幾分鐘」、「吳正發當時他騎著車停下來說：「妹妹
      ！你來這裡幹？」我回答─找同學，他說：「我有事，等
      一下再回來幫你找同學」，大約過了五分鐘後，他回來到
      我同學家的窗口前叫人，叫了二、三分鐘，都沒人回應，
      他就叫我到他家裡坐，等我同學」、「我們一進吳正發家
      ，先在庭院外聊天，聊了約15分鐘後，他就突然手抱著我
      的頭並親我，還把他的舌伸進我嘴巴裡，‧‧‧」、「吳
      正發說：「快3點了，我老婆快下班了！」接著他就用摩
      托車載我去港子賣牛肉麵附近的一間小房子」，及證人即
      被告同居人李淑媛於警詢及本院審理中證稱「我工作時間
      是早上7點半到工廠，到12點回家（赤崁村321號）吃午餐
      ，下午1點上班，至5點（或5點30分）下班」、「上班、
      下班由被告騎機車帶我去的、案發當天也是」、「當天我
      12點多回家吃午餐中午1點離開家裡，該區間沒有見到被
      害人甲女」、「當天下午3點多被告有到我工作的地方問
      我工作習慣否，然後他就離開，直到下午5時（或5點30分
      ），被告才再來載我回家」等語，足認被告對被害人甲女
      猥褻之時間係在李淑媛未在赤崁村321號家中之99年3月19
      日下午1時至3時間之某時分。
（三）被害人甲女雖於本院審理中陳稱：本件性侵害地點係在被
      告港子村租屋處云云，惟查被害人甲女對港子村或赤崁村
      等坐落位置或相關路況並不熟悉，此觀諸甲女之父於本院
      審理中證稱：「（審判長問）當天被害人不在家，你認為
      她去哪裡？（證人答）我不知道。」、「（審判長問）你
      何時發現被害人不在家？（證人答）到晚上被害人打電話
      回家，說她被人家欺負不想活了，想去死，我問她人在何
      處，她說不知道，我叫她把電話拿給人，請別人跟我說，
      被害人就把電話交給一個阿婆，我請那個阿婆叫被害人站
      在原地不要離開，我就馬上報案，派出所的警員就去找到
      被害人，警察把被害人帶到派出所。」等語，甚明，加以
      本件被害人甲女係身心障礙之人，且有長期服用精神藥劑
      之情事，其記憶力易隨時間之經過而減弱，是以本件性侵
      地點應以其於警詢中所稱之赤崁村321號為正確，至其於
      本院審理中所稱之被告港子村租屋處，應係記憶力減退所
      生張冠李戴之誤，惟尚不影響其上開關於被告吳正發在赤
      崁村321號住處對其性侵害之供述之可信性。
（四）內政部警政署刑事警察局鑑定書（偵卷，第7-8頁）所載
      鑑驗結論：（1）本案被害人「胸罩」（左罩杯內側中央
      採樣標示00000000處）DNA-STR型別檢測結果為混合型，
      研判混有被害人與涉嫌人吳正發DNA，該混合型別排除被
      害人本身之型別後之其餘外來型別與涉嫌人吳正發型別相
      符，研判該外來型別來自涉嫌人吳正發之機率較隨機人之
      機率高，高約5.32×（10的9次方）倍。（2）本案被害人
      「胸罩」（右罩杯內側中央採樣標示00000000處）、「內
      褲」（褲底採樣標示00000000處）檢出同一種Y染色體DNA
      -STR型別，與涉嫌人吳正發DNA型別相符，不排除其來自
      涉嫌人吳正發或與其具同父系血緣關係之人，其所憑跡證
      及驗證結果亦核與被害人甲女指稱被告有撫摸、親吻其胸
      部及撫摸其下體一節相符。
（五）又被害人甲女係重度視障之人，有被害人之殘障手冊可佐
      ，又其自98年4月13日起即因精神疾病陸續至行政院衛生
      署澎湖醫院就診，並領取治療幻聽之抗精神病劑等藥物服
      用，此有澎湖醫院99年10月25日澎醫精字第09900005028
      號函附病歷紀錄附卷可稽，被害人甲女係重度視障兼有精
      神障礙之人，且長期服用精神藥物，其舉止、神態均有異
      於健康常人，客觀上可一望即知其有身心障礙之情形，證
      人吳明川於警詢中即證稱「（問：你與吳正發在飲酒時，
      一旁的小姐（即被害人甲女）在做何事？）她就一直坐在
      那，一直都沒有講話。有時問到她時，她就只有點點頭。
      她看起來不是很聰明的樣子。」（警卷第23頁）等語，況
      本件被告係先與被害人甲女攀談後趁機性侵，於應對時自
      可輕易得知甲女係身心障礙之人，應堪認定。
（六）綜上所述，被告吳正發確有明知被害人甲女有身心障礙不
      知抗拒之情形，而於上開時、地乘機對被害人甲女為猥褻
      行為之犯行，堪以認定。被告所辯，係屬卸責之詞，不足
      採信。
四、核被告所為，係犯刑法第225條第2項乘機猥褻罪。被告先後
    於其赤崁村住處庭院、房間對被害人為猥褻行為，犯罪時、
    地密接，且係基於單一乘機猥褻之犯意，為接續犯，僅論以
    一罪。公訴人雖以被告吳正發除上開犯行外，併於上揭時間
    ，在赤崁村住處房間內，以手指插入被害人甲女陰道內之方
    式，對被害人甲女性交得逞，而認被告係犯刑法第225條第1
    項乘機性交罪。惟查被害人甲女固於警詢中指稱「他還用手
    指伸進我下體裡面不動」等語，惟被告否認此部分犯行，而
    依受理疑似性侵害事件驗傷診斷書（記載外陰部無擦傷或撕
    裂傷、處女膜完整等情）及上開內政部警政署刑事警察局鑑
    定書所示檢驗結果，均不足以證明被告有此部分對被害人甲
    女性交之犯行，公訴人認被告係犯刑法第225條第1項乘機性
    交罪，尚有未洽，起訴法條應予變更。爰審酌被告未提供訪
    友未遇之被害人相關協助，反乘機對被害人予以猥褻，至不
    足取；犯後迄未向被害人道歉、尋求和解，態度不佳及其犯
    罪之手段等一切情狀，量處如主文所示之刑。
五、公訴意旨另以：被告吳正發於99年3月19日下午5、6時許，
    欲離開港子村之租屋處時，竟意圖為自己不法所有，逕自從
    甲女之皮包內，取出一張新台幣2000元之紙鈔供己嗣後花用
    ，以此方式竊取甲女之金錢得逞，因認被告犯刑法第320
    條第1項竊盜罪嫌。惟查此部分除據被害人甲女於警詢中予
    以指訴外，尚乏其他積極證據可佐，此部分犯罪尚屬不能證
    明，應為被告無罪之諭知。
六、檢察官當庭追加起訴意旨略以：被告吳正發另基於乘機猥褻
    之犯意，於99年3月19日下午3時許，在其港子村53-2號租屋
    處，以親吻甲女之胸部，並撫摸甲女之下體之方式，對甲女
    為猥褻行為，因認此部分被告另涉犯刑法第225條第2項乘機
    猥褻罪嫌。惟查本件被告親吻甲女嘴巴、撫摸及親吻甲女之
    胸部，並撫摸甲女之下體之性侵地點係在赤崁村321號，至
    於被害人甲女於本院審理中所稱係在港子村53-2號等語係屬
    張冠李戴之誤，有如上述，公訴人遽以被害人甲女於本院審
    理中之誤稱，當庭追加被告吳正發另在港子村對甲女乘機猥
    褻之犯行，尚有誤會，此外，復查無其他積極證據足資證明
    被告有公訴人所追加之此部分犯行，此部分犯罪尚屬不能證
    明，亦應為被告無罪之諭知。
據上論斷，應依刑事訴訟法第299條第1項前段、第300條、第301
條第1項，刑法第225條第2項，判決如主文。
本案經檢察官李頲翰到庭執行職務。 
中    華    民    國    100    年    4    月    15    日
                  刑事庭  審判長法  官  管安露
                                法  官  李宛玲
                                法  官  陳順輝
以上正本證明與原本無異。
如不服本判決應於收受判決後10日內向本院提出上訴書狀，並應
敘述具體理由；其未敘述上訴理由者，應於上訴期間屆滿後20日
內向本院補提理由書（均須按他造當事人之人數附繕本）「切勿
逕送上級法院」。
中    華    民    國   100    年    4     月    18    日

                                書記官  王耀煌

附錄本判決論罪科刑法條：
刑法第225條第2項
對於男女利用其精神、身體障礙、心智缺陷或其他相類之情形，
不能或不知抗拒而為猥褻之行為者，處6月以上5年以下有期徒刑
。